【裁判字號】    99,消債更,152
【裁判日期】    990602
【裁判案由】    聲請更生程序
【裁判全文】
臺灣高雄地方法院民事裁定           99年度消債更字第152號
聲  請  人  甲○○
上列當事人因消費者債務清理事件聲請更生，本院裁定如下：
    主  文
聲請人甲○○自中華民國九十九年六月二日十六時起開始更生程
序。
命司法事務官進行本件更生程序。
    理  由
一、聲請意旨略以：伊有不能清償債務情事，曾依「中華民國銀
    行公會會員辦理消費金融案件無擔保債務協商機制」請求共
    同協商債務清償方案成立，約定自95年6 月起，分120 期，
    每月10日清償新臺幣（下同）17,256元。伊自協商後均依約
    繳交，惟至96年2 月遭原任職之遠雄人壽解雇，遂請胞姐以
    現金卡支應應付，惟因伊遲未覓得新職，實無力償還而毀諾
    。顯已盡相當之還款誠意，因客觀上收入不足，實有不可歸
    責於已事由，致履行顯有重大困難，爰聲請准予裁定更生等
    語。
二、按債務人不能清償債務或有不能清償之虞者，得依消費者債
    務清理條例所定更生或清算程序，清理其債務。債務人無擔
    保或無優先權之債務總額未逾1200萬元者，於法院裁定開始
    清算程序或宣告破產前，得向法院聲請更生。又於消費者債
    務清理條例施行前，債務人依金融主管機關協調成立之中華
    民國銀行公會會員，辦理消費金融案件無擔保債務協商機制
    與金融機構成立之協商，準用同條例第151 條第5 項之規定
    ，即債務人與金融機構協商成立者，不得聲請更生或清算，
    但因不可歸責於己之事由，致履行顯有重大困難者，不在此
    限。如法院開始更生程序之裁定，應載明其年、月、日、時
    ，並即時發生效力。法院裁定開始更生或清算程序後，得命
    司法事務官進行更生或清算程序，必要時得選任律師、會計
    師或其他適當之自然人或法人一人為監督人或管理人。消費
    者債務清理條例第3 條、第42條第1 項、第151 條第5 項、
    第6 項、第45條第1 項及第16條第1 項分別定有明文。
三、經查：聲請人所主張之上開事實，業據提出財產及收入狀況
    說明書（卷6-7 頁）、債權人清冊（卷8-10頁）、協議書及
    無擔保債務還款計畫書（卷11-14 頁、56-59 頁、91-94 頁
    ）、聯合徵信中心之個人資料（卷16-29 頁）、聲請人96、
    97年度綜合所得稅各類所得資料清單及財產歸屬資料清單（
    卷30-32 頁）、戶籍謄本（卷34頁）、高雄市政府交通局定
    期契約服務員通知書（卷35頁）、殘障手冊（卷36頁）、勞
    保投保資料表（卷37-38 頁）、存摺影本（卷39-42 頁、77
    -80 頁）、員工薪俸單（卷43頁）、各類所得扣繳暨免扣繳
    憑單（卷60-62 頁）、中國信託銀行民事陳報狀及協商文件
    （卷89-96 頁）等可憑，可信為實。
四、本院審酌聲請人原任職於遠雄人壽保險事業股份有限公司（
    下稱遠雄人壽），後於96年1 月31日離職，現任職於高雄市
    政府交通局，有勞保投保資料表在卷可稽（卷38頁），96、
    97、98年度所得207,921 元、127,582 元、276,579 元，換
    算每月收入為17,327元、10,632元、23,048元（卷30-32 頁
    所得及財產資料清單、60 -62頁各類所得扣繳暨免扣繳憑單
    ），每月另領取身障補助3,000 元（卷77-80 頁存摺影本）
    ，而96年毀諾時應按當年高雄市每人每月最低生活費計算聲
    請人之必要生活費用為10,708元，則以聲請人96年度每月平
    均收入20,327元（含身障補助）扣除必要支出10,708元，僅
    餘9,619 元，確已不足清償每月協商款17,256元，短期或可
    勉力為之，但終難以為繼，致不能履約，並無違常。因此，
    聲請人無法依協議繼續償還，既係因客觀收入不足所致，非
    因協議後故有浪費或其他不利償還之行為，且在收入不足償
    還協商金額之情形下，仍繼續償還，於96年3 月因未繳款始
    毀諾，則應認已盡相當之償還誠意，實有不可歸責於聲請人
    之事由，致履行顯有重大困難。而聲請人無擔保或無優先權
    之債務總額未逾新臺幣1,200 萬元，復無同條例第46條規定
    已經法院裁定開始清算程序或宣告破產及第6 條第3 項、第
    8 條各款所定駁回更生聲請等程序事由存在，則債務人聲請
    更生，是有理由。爰裁定如主文。
中    華    民    國    99    年    6    月      2    日
              民事第三庭    法      官  藍家慶
上為正本係照原本作成。
本件不得抗告。
中    華    民    國    99    年    6    月      2    日
                            書  記  官  呂姿儀

司法院資訊處製作；財團法人民間司法改革基金會備份。
